臺灣新北地方法院民事裁定
111年度司繼字第1309號
聲  請  人  臺北市稅捐稽徵處

法定代理人  倪永祖  


上列聲請人聲請選任被繼承人鄭麗鳳遺產管理人事件，本院裁定
如下：
    主  文
聲請駁回。
聲請程序費用由聲請人負擔。
    理  由
一、按繼承開始時，繼承人之有無不明，而無親屬會議或親屬會
    議未於1 個月內選定遺產管理人者，利害關係人或檢察官得
    聲請法院選任遺產管理人，並由法院依公示催告程序，定6
    個月以上之期限，公告繼承人，命其於期限內承認繼承，民
    法第1177條、第1178條定有明文。此所謂繼承開始時，繼承
    人之有無不明，係指有無配偶及民法第1138條各款血親不明
    之謂，如確有繼承人存在，即不得謂繼承人有無不明（最高
    法院82年度台上字第1330號判決參照）。
二、本件聲請意旨略以：聲請人為第三人鄭壽子之稅捐債權人，
    鄭壽子已於民國90年5月24日死亡，其女即被繼承人鄭麗鳳
    繼承上開稅捐債務。惟被繼承人亦於108年5月5日死亡，其
    繼承人均已死亡或拋棄繼承，無法依民法第1177條選定遺產
    管理人，致欠繳稅捐無法徵起，為保障稅捐徵起，爰依民法
    第1178條第2 項規定請求選任被繼承人之遺產管理人等語。
三、查聲請人之主張，固據提出新北○○○○○○○○函文暨檢附之親屬
    戶籍謄本、內政部移民署函文暨檢附之外人居停留資料、入
    出國日期記錄、鄭壽子之除戶謄本、被繼承人之除戶謄本、
    繼承系統表、家庭成員三親等資料查詢清單、欠稅查詢情形
    表、全國財產稅總歸戶財產查詢清單、109年度綜合所得稅
    各類所得查詢清單、本院家事庭准予備查函文、土地登記資
    料查詢等件為憑。惟被繼承人尚有第二順位繼承人即養父「
    秋定和夫」並未向本院聲明拋棄繼承，又秋定和夫之出生日
    期為32年6 月4日，查無其已死亡之記載、資料等情，有上
    開被繼承人除戶謄本、新北○○○○○○○○函文暨檢附之親屬戶籍
    謄本、內政部移民署函文暨檢附之外人居停留資料及本院案
    件索引卡查詢附卷可稽，則秋定和夫是否確已死亡，仍屬未
    知，且按其年齡尚非無存活之可能，經本院於111年5月30日
    函請聲請人於收受通知翌日起7日內提出秋定和夫已死亡之
    證明資料，惟迄未補正，亦未具狀表示意見，是本院難認秋
    定和夫客觀上已死亡而無繼承權。從而，被繼承人既尚有繼
    承人，即不符合繼承人有無不明之情形，揆諸首揭說明，聲
    請人遽為聲請選任本件遺產管理人，於法自有未合，應予駁
    回。
四、爰裁定如主文。
五、如不服本裁定，應於裁定送達後10日內，以書狀向本院司法
    事務官提出抗告，並繳納抗告費新臺幣1,000元。
中    華    民    國    111   年    7     月   11     日
                  家事法庭    司法事務官